臺灣士林地方法院交通事件裁定　　　　100年度交聲字第632號
原處分機關　臺北市交通事件裁決所
異　議　人　陳怡蓁
即受處分人
上列異議人即受處分人因違反道路交通管理處罰條例事件，對於
臺北市交通事件裁決所於民國100 年7 月6 日所為之處分（原處
分案號：北市裁催字第裁22-A1A237282號）聲明異議，本院裁定
如下：
    主  文
原處分關於陳怡蓁汽車駕駛人，停車位置不依規定，處罰鍰新臺
幣玖佰元部分撤銷。
上開撤銷部分，不罰。
其餘異議駁回。
    理  由
一、原處分意旨略以：異議人即受處分人陳怡蓁於民國98年9 月
    29日18時15分許，駕駛車牌號碼4867-EG 號自用小客車（下
    稱系爭車輛），其欲將系爭車輛停放在臺北市士林區○○○
    路○ 段路旁停車格時，因異議人開啟系爭車輛左前車門之際
    ，與當時由北往南行駛上開路段外車道之車牌號碼2GE-252
    號普通重型機車（以下簡稱系爭機車）右側車身發生碰撞而
    肇事，並致系爭機車騎士因而死亡，經警以「開啟或關閉車
    門未注意往來車輛或行人」為由，掣單舉發違規。嗣異議人
    逾越舉發通知單上所載之應到案期限60日以上始提出申訴，
    經原處分機關函請舉發單位即臺北市政府警察局交通警察大
    隊調查結果，仍認異議人有前開違規行為，乃於100 年7 月
    6 日以異議人有「停車位置不依規定」、「違反道路交通安
    全規則肇事致人死亡」之違規事實，依道路交通管理處罰條
    例第56條第1 項第9 款、第61條第1 項第4 款之規定，處異
    議人罰鍰新臺幣（下同）900 元，吊銷駕駛執照，1 年內不
    得考領駕駛執照。
二、異議意旨略以：伊上開違規事實業經本院判處每月攤還1 萬
    元予受害人家屬，但因伊業務之工作性質，需駕駛系爭車輛
    四處拜訪客戶，若吊銷伊之駕駛執照，等同剝奪伊之生財工
    具，伊之生計將立刻發生問題，也無法還款予受害人家屬，
    爰此請求免於執行吊銷駕駛執照，使得以維持生計云云。
三、按停車向外開啟車門時，應注意行人、車輛，並讓其先行，
    道路交通安全規則第112 條第3 項定有明文；又汽車駕駛人
    ，駕駛汽車違反道路交通安全規則，因而肇事致人死亡，吊
    銷其駕駛執照；汽車駕駛人，曾依本條例其他各條規定吊銷
    駕駛執照者，1 年內不得考領駕駛執照；汽車駕駛人，因違
    反本條例及道路交通安全規則之規定，受吊銷駕駛執照處分
    時，吊銷其執有各級車類之駕駛執照，道路交通管理處罰條
    例第61條第1 項第4 款、第67條第3 項、第68條分別定有明
    文。
四、經查：
  (一)本件異議人陳怡蓁於98年9 月29日下午6 時15分許，駕駛系
    爭車輛沿臺北市士林區○○○路○ 段由北往南方向行駛，行
    經同路段與克強路口，並將系爭車輛車停放在上開路段第14
    1 號停車格內後，異議人於開啟系爭車輛左前車門欲下車之
    際，過失疏未注意應讓過往行人、車輛先行通行，適林青春
    騎乘系爭機車行經上址，而林青春因閃避不及而撞擊系爭車
    輛之左前車門，並倒地受傷，林青春經送醫後於98年10月2
    日不治死亡，異議人並因前揭過失致死案件，經本院99年度
    審交簡字第60號刑事判決判處有期徒刑4 月之事實，業經異
    議人自承在卷（本院卷第4 頁異議人聲明異議狀），並有臺
    北市政府警察局北市警交大字第A1A237282 舉發違反道路交
    通管理事件通知單、道路交通事故初步分析研判表、現場圖
    、道路交通事故補充資料表及本院99年度審交簡字第60號刑
    事簡易判決書、臺灣士林地方法院檢察署檢察官99年度調偵
    字第89號起訴書各1 件在卷可稽（見本院卷第6 、12、13、
    14 、17 頁至第18頁），此部分事實洵堪認定。
  (二)雖異議人辯稱：其已遭刑事判決有罪，並要求其每月賠償被
    害人一定之金額，若吊銷其駕駛執照將難以維持生計云云。
    惟按一行為同時觸犯刑事法律及違反行政法上義務規定者，
    依刑事法律處罰之，但其行為應處以其他種類行政罰或得沒
    入之物而未經法院宣告沒收者，亦得裁處之，行政罰法第26
    條第1 項定有明文，該條所謂「其他種類行政罰」者，係指
    違反行政法上之義務應受之「裁罰性」之「不利處分」而言
    ，依行政罰法第2 條第2 款規定，自包括剝奪或消滅資格、
    權利之吊銷證照處分在內。查：
  1.本件異議人有停車開啟車門未注意車輛讓其先行，違反道路
    交通安全規則，且因異議人前揭違犯交通規則之過失而肇事
    ，並致被害人死亡之事實，業如前述，異議人除違反行政法
    上義務外，並同時觸犯刑法第276 條第1 項過失致人於死罪
    ，業經本院以前揭刑事案件判處有期徒刑4 月，如易科罰金
    以1,000 元折算1 日，緩刑5 年，並應支付被害人林青春之
    家屬600,000 元確定在案。
  2.本件原處分機關雖另依道路交通管理處罰條例第61條第1 項
    第4 款、第67條第3 項規定，裁處異議人吊銷駕駛執照並禁
    止於1 年內重新考領駕駛執照之處分，然吊銷駕駛執照之處
    分實乃因兼具維護公共秩序之作用，原處分機關自得併予裁
    處，與一事不二罰之原則並無相違。抑且，違反道路交通管
    理處罰條例相關規定，致須接受吊銷駕駛執照處分者，意謂
    其違規行為對道路交通秩序之維持及道路交通安全已生較大
    之影響，是以明文規定吊銷其持有之駕駛執照，以限制其繼
    續駕車行駛道路之權利，是原處分機關前揭裁處，於法有據
    ，經核並無違誤；況上開規定係明定凡駕駛人有該違規行為
    ，即應吊銷其各種類之駕駛執照並禁止於1 年內考領，乃法
    律所為之絕對規定，未賦予處罰機關裁量權限，故原處分機
    關僅得依法吊銷異議人之駕駛執照，無改以他種處罰替代之
    途徑，本院亦無更易為其他處分之個案裁量權，自無法加以
    斟酌改定，是異議意旨此部分所請，並非本院所得審酌範圍
    。
  3.從而，本件異議人以其已受刑罰處罰，請求撤銷吊銷其駕駛
    執照處分等語，揆諸上開說明，無法因已受刑罰之處罰，而
    免吊銷其持有之駕駛執照之行政處分，是異議人之異議並無
    理由。
  (三)至異議人因於上開時地，固有停車向外開啟車門時，未注意
    車輛並讓其先行之違規，而經原處分機關援引道路交通管理
    處罰條例第56條第1 項第9 款規定，予以裁處罰鍰900 元之
    部分：惟按汽車駕駛人停車時，停車時間、位置、方式、車
    種不依規定者，處600 元以上1,200 元以下罰鍰。經查：本
    件車禍事故發生時，異議人已將系爭車輛停放在中山北路6
    段141 號停車格內，有道路交通事故初步分析研判表、現場
    圖各1 份在卷可憑（見本院卷第12、13頁），本件復查無其
    他積極證據足認異議人有未依規定停車之違規，就此部分自
    應為對異議人有利之認定，而難認異議人有何停車時間、位
    置、方式、車種不依規定之違規行為；而異議人開啟車門未
    注意來往車輛之疏失，固有違反道路交通安全規則第112 條
    第3 項規定之處，然此乃駕駛人停車後開閉車門之注意義務
    ，且前揭規則並未就行為人違反此項注意義務之行為設有處
    罰之規定，是異議人縱有前揭開啟車門疏未注意往來車輛之
    疏失，亦與是否違反前揭道路交通管理處罰條例第56條第1
    項第9 款規定無涉，自不得據此對異議人科以前揭處罰，是
    原處分機關遽對異議人依道路交通管理處罰條例第56條第1
    項第9 款予以裁罰，自有違誤，而應予撤銷。
五、綜上所述，原處分機關依道路交通管理處罰條例第61條第1
    項第4 款、第67條第3 項規定，裁處異議人吊銷駕駛執照並
    禁止於1 年內考領駕駛執照之行政裁罰部分，於法有據，異
    議人之異議意旨為無理由，自應將其異議駁回；至原處分機
    關就異議人停車位置不依規定而予裁處罰鍰900 元之部分，
    雖未據異議人聲明異議，然按聲明異議屬一種司法救濟途徑
    ，由法院審查受處分人所涉之違規事實是否成立，及原處分
    所適用之法條是否正確、裁罰是否適當，因法院負有司法審
    查之作用，對原處分失當時，應自為處分，就罰鍰、吊照及
    安全講習等處罰效果，宜為一併重新諭知（臺灣高等法院暨
    所屬法院98年法律座談會刑事類提案第23號決議可佐），而
    此部分裁罰係原處分機關基於前開單一交通違規行為所為處
    分之一部，且異議人對其中吊銷駕駛執照部分已表明不服之
    旨如前，自應認其已對該案之處分全部聲明不服，本院自應
    併予審究。從而，異議人提起本件聲明異議部分雖無理由，
    惟就未據異議意旨所指部分，原處分亦有失當之處，本院自
    應將此部分原處分撤銷，並就此部分諭知異議人不罰，以期
    適法。
據上論斷，依道路交通管理處罰條例第87條第2 項、道路交通事
件處理辦法第18條、第19條前段，裁定如主文。
中    華    民    國   100    年    12    月    14    日
                        交通法庭法  官  李郁屏
以上正本證明與原本無異。
如不服本裁定，應於收受送達後5 日內向本院提出抗告狀。
                                書記官  阮弘毅
中    華    民    國   100    年    12    月    16    日